【裁判字號】    97,交抗,121
【裁判日期】    970605
【裁判案由】    聲明異議
【裁判全文】
臺灣高等法院臺南分院交通事件裁定     97年度交抗字第121號
抗  告  人
即受處分人  環山通運企業有限公司
                    統一編號：.
代  表  人  乙○○
抗  告  人  甲○○
上列抗告人因違反道路交通管理處罰條例案件，不服臺灣雲林地
方法院，中華民國九十七年五月二日所為裁定（九十六年度交聲
字第一八０號），提起抗告，本院裁定如下：
    主  文
抗告駁回。
    理  由
一、本件抗告意旨略以：抗告人環山通運企業有限公司（下簡稱
    環山通運公司）與抗告人甲○○均稱：抗告人甲○○當日並
    無任何違規即遭警攔檢，警員要求出示過磅單，甲○○表示
    沒有，警員即自行爬上車搜刮物品，翻出要拿給客戶補簽之
    貨單，甲○○表示並非該車之磅單，員警即要求迴車一同過
    磅，因車過長無法迴車，警員再要求待其開電子地磅車來，
    甲○○未加理會即駕車返家，警員竟遽然開立高額罰單，實
    難心服，爰依法提起本件抗告等語。
二、原裁定略以：受處分人即抗告人環山通運公司所有之車號二
    九八-HL號營業貨運曳引車（下稱系爭曳引車），由駕駛人
    甲○○所駕駛，於民國（下同）九十六年六月一日下午九時
    十分許，在高雄縣內門鄉內門村內門一百十四號前，因「汽
    車裝載貨物超過核定之重量」之違規，為高雄縣警察局旗山
    分局內門分駐所以高警交字第Ｎ00000000號舉發違
    反道路交通管理事件通知單當場舉發，駕駛人甲○○未簽收
    ，嗣經原處分機關依道路交通管理處罰條例第二十九條之二
    第三項，裁處罰鍰新臺幣十七萬元（扣除已繳納之一萬一千
    元，尚欠十五萬九千元），並記汽車違規紀錄一次，抗告人
    環山通運公司雖辯稱原舉發單位自系爭曳引車取得之九十六
    年六月一日編號Ｓ00000000號之出貨單（磅單）
    並非系爭曳引車過磅單，並另行提出九十六年六月二日在雲
    林縣斗南鎮小東里五六０之十號美峰地磅過磅之過磅單（磅
    單）為證，惟：(1)抗告人甲○○駕駛當日確有載運貨物乙
    情，業據其陳述無訛。而載運貨物於載運出廠時必然會過磅
    ，而取得過磅單。是抗告人所辯系爭曳引車唯一有的過磅單
    和該車無關，是完全難以想像的。(2)再核磅單記載日期為
    查獲當日之九十六年六月一日無誤，而從磅單記載之出貨
    地點到本案查獲地，其路程與磅單記載之出廠時間「19：
    03」及本案攔檢時之「21：10」相隔二小時許車程亦相符合
    。更何況磅單上根本明確記車號「二九八」（系爭曳引車
    車號：二九八-HL）、貨運行「環山」，亦經駕駛甲○○簽
    名，從而磅單即查獲當日系爭曳引車裝載貨物之磅單，可
    以認定。(3)駕駛人不顧原舉發單位員警要求其稍待二十分鐘
    左右，以活動地磅車釐清載重，逕行離去，其不合理之行徑
    益顯。(4)抗告人環山通運公司提出之磅單，已事隔一日，
    難以確認過磅時之狀況是否仍係查獲時之狀態，且由抗告人
    甲○○駕駛刻意逃避警方過磅之行為，更難以相信是否已經
    將貨物卸下後再重新過磅，因認磅單並無可採。故本件受
    處分人所有之車號二九八-HL營業貨運曳引車，由駕駛人甲
    ○○所駕駛，於上開時地超載之事實既已如前述，上開辯解
    自無可採。原處分機關依法裁處受處分人罰鍰新臺幣十七萬
    元（扣除已繳納之一萬一千元，尚欠十五萬九千元），並記
    汽車違規紀錄一次，核無不當。本件異議為無理由，應予駁
    回。
三、按汽車裝載貨物超過核定之總重量、總聯結重量者，處汽車
    所有人罰鍰，並記汽車違規紀錄一次，其應歸責於汽車駕駛
    人時，除依第三項規定處汽車駕駛人罰鍰及依第六十三條第
    一項第二款規定記點外，並記該汽車違規紀錄一次；有前二
    項規定之情形者，應責令改正或當場禁止通行，並處新臺幣
    一萬元罰鍰，超載十公噸以下者，以總超載部分，每一公噸
    加罰新臺幣一千元；超載逾十公噸至二十公噸以下者，以總
    超載部分，每一公噸加罰新臺幣二千元；超載逾二十公噸至
    三十公噸以下者，以總超載部分，每一公噸加罰新臺幣三千
    元；超載逾三十公噸者，以總超載部分，每一公噸加罰新臺
    幣五千元。未滿一公噸以一公噸計算，道路交通管理處罰條
    例第二十九條之二第一項、第三項定有明文。次按違反道路
    交通管理處罰條例第十二條至第六十八條之規定之行為，由
    公路主管機關處罰；又受處分人，不服上開主管機關所為之
    處罰，得於接到裁決書之翌日起二十日內，向管轄地方法院
    聲明異議；道路交通管理處罰條例第八條第一項第一款及第
    八十七條第一項亦分別定有明文。另按「受處分人或原處分
    機關對於地方法院或其分院交通法庭所為之裁定有不服者，
    得為抗告。」、「抗告程序除準用刑事訴訟法有關規定外，
    並準用前章之規定。」道路交通案件處理辦法第二十五條、
    第二十六條分別定有明文。準此，對於地方法院或其分院交
    通法庭所為之裁定得提起抗告者乃限於受處分人或原處分機
    關、證人、鑑定人、通譯或其他非當事人受裁定者，合先敘
    明。
四、經查：
(一)本件抗告人即受處分人環山通運公司所有之車號二九八-HL
    號車輛於九十六年六月一日下午九時十分許，由抗告人甲○
    ○駕駛，在高雄縣內門鄉內門村內門一百十四號前，因汽車
    裝載貨物超過核定之重量（核定之總重量為四十三公噸，裝
    載總重為七十四點一二公噸），為警攔查舉發之事實，業據
    證人即當日舉發本件違規案件之員警陳進發於原審到庭證述
    明確，並有舉發違反道路交通管理事件通知單一紙、出貨單
    （即磅單）一紙在卷可稽。從而，抗告人環山通運公司所有
    之系爭曳引車，有於前開時、地，裝載貨物超過核定之重量
    之違規事實，應可認定。
(二)抗告人環山通運公司雖以前詞置辯，然據證人即當日舉發本
    件違規案件之員警陳進發於原審時到庭結證稱：當時我們在
    內門分駐所前巡邏、攔查時，看到甲○○駕駛貨車有明顯超
    載情形，看他載運的鐵條就可以推算出有超載的情形，這是
    依據我們一般的取締經驗，我們就請司機出具過磅單，…司
    機出示證件時裡面就有過磅單，我就跟他說這過磅單是否是
    這台車的過磅單，他也沒有說是不是這台車的過磅單，他要
    求我們不要開過磅的罰單…後來他又稱過磅單不是這台車的
    ，我們就說，如果不是，我們將旗山分局的活動地磅車開來
    這裡測量，請他在派出所等一下，來回大概花二十分鐘。回
    來時，司機已經駕車逃逸…車子裝完貨物應該都有過磅單」
    （見原審卷第三十一頁背面），衡諸證人陳進發為依法執行
    職務之公務員，與抗告人環山通運公司夙無嫌隙，其公正執
    法應可期待，若非確有違規情事，實無設詞誣攀之理。且依
    常情，舉發當時果若抗告人甲○○之上開大貨車所載運之貨
    物重量與出貨單所載重量不符，駕駛人為免遭受舉發處罰，
    勢必當場向舉發員警提出異議，並要求過磅計重，惟依證人
    所述，在查看判斷認為本案車輛有超載時，曾告知司機甲○
    ○要以活動地磅車釐清載重，甲○○隨即自行離去，顯係畏
    於過磅證實超載之事實已明。再參以，本件原審於九十七年
    一月二十三日開庭調查時，曾通知抗告人環山通運公司及甲
    ○○到庭說明，然渠等均未到庭，倘渠等確無裝載貨物超重
    之情形，理應積極到庭說明，何以如此輕易放棄辯明之機會
    ？益徵抗告人所辯，應係卸責之詞，參互以上各情，足認證
    人前述所證，應與事實相符，堪信屬實。
(三)又按曳引車車體龐大，載重均以公噸為單位，一般磅秤根本
    無法量重，故為測量曳引車重量並配合貨車大且重之特性，
    此類量重器具均係於地面設置，令貨車駛停其上再據以測量
    ，此即所謂之地磅。惟地磅設備特殊且須占用一定土地面積
    ，故在覓地不易及其他技術上無法克服之情況下，公路主管
    機關實際上不可能四處設置地磅，隨時檢測過往貨車之載重
    情況，故實務上不乏以活動地磅車測量車輛之載重或依憑駕
    駛人出具之送貨單認定載重量。查本件證人陳進發警員依其
    實際執勤經驗，並據駕駛人甲○○提出過磅單一紙，認定
    上開車輛有裝載超重之情形，雖抗告人爭執該過磅單非系
    爭曳引車之出貨單，證人陳進發欲以活動地磅車釐清載重時
    ，甲○○隨即自行離去，故原舉發單位依據上開出貨單認定
    抗告人所有之上開營業大貨車超載，於法並無不合，是抗告
    人上開所辯，顯不足採。
(四)再抗告意旨雖又以：過磅單並非系爭曳引車之貨單過磅單
    方屬該車之過磅單云云，然過磅單上所載之地址、車號
    、總重量、貨運行、司機均與查獲當時之情相符，復核其上
    記載之出廠時間，與本案攔檢時之車程亦相符合，是其前辯
    詞，係屬事後飾詞之詞，即非可取。
五、綜上所述，(一)抗告人環山通運公司所有之上開車輛於舉發當
    時確實違規超載之事實，應可認定，移送機關即原處分機關
    交通部公路總局嘉義區監理所雲林監理站據此並引用上開道
    路交通管理處罰條例第二十九條之二第三項之規定，裁處抗
    告人罰鍰十七萬元（扣除已繳納之一萬一千元，尚欠十五萬
    九千元），並記汽車違規紀錄一次，於法尚無不當。原審交
    通法庭認原處分機關所為裁處，於法並無不合，因予駁回抗
    告人環山通運公司所提異議。本院經核原裁定，認事用法，
    均無違誤。抗告意旨，仍執前詞，並指摘原裁定不當，為無
    理由，應予駁回。(二)當事人對於法院之裁定有不服者，除有
    特別規定者外，得抗告於直接上級法院，為刑事訴訟法第四
    百零三條第一項所明定。至交通違規事件之異議人，為原受
    處分人。本件交通裁決書所處罰之對象即受處分人，係環山
    通運公司，此有違反道路交通管理事件雲監裁字第七二－Ｎ
    0000000號裁決書可稽。是依前揭說明，抗告人即駕
    駛人甲○○，非受處分人，其就本件交通裁決雖聲明異議，
    原審未為裁定，則抗告人甲○○並非原審受裁定人，提起本
    件抗告，於法律上不應准許，亦應予駁回。
六、據上論斷，應依道路交通管理處罰條例第八十九條、第二十
    九條之二第三項，刑事訴訟法第四百十二條，裁定如主文。
中    華    民    國    97    年    6    月    5    日
                  刑事第三庭  審判長法  官  陳義仲
                                    法  官  蔡勝雄
                                    法  官  蘇清水
以上正本證明與原本無異。
不得再抗告。
                                    書記官  陳嘉琍
中    華    民    國    97    年    6     月    6     日


司法院資訊處製作；財團法人民間司法改革基金會備份。
